【裁判字號】    97,交聲,1026
【裁判日期】    970910
【裁判案由】    聲明異議
【裁判全文】
臺灣高雄地方法院交通事件裁定      97年度交聲字第1026號
原處分機關  高雄市政府交通局
異  議  人  甲○○
上列受處分人因聲明異議案件，對於高雄市交通政府交通局於民
國97年5 月1 日所為之處分（原處分：高市交裁字第裁32-AEW63
0682號），聲明異議，本院裁定如下：
    主  文
異議駁回。
    理  由
一、原處分意旨略以：異議人即受處分人甲○○於民國97年3 月
    26日6 時20分許，騎乘車號8HR-310 號重型機車，行經臺北
    市市○○道○ 段前，因駕車行經有燈光號誌管制之交岔路口
    闖紅燈，經在該處執行交通勤務之警察攔停當場掣單舉發，
    爰依道路交通管理處罰條例第53條第1 項規定，裁處罰鍰新
    臺幣（以下同）1800元，並依同條例第63條第1 項第3 款之
    規定，記違規點數3 點。
二、聲明異議意旨略以：異議人於上開時間騎乘上開重型機車，
    沿臺北市市○○道東往西行駛至延吉街口時，係在燈號轉換
    時才過該路口，並未闖紅燈，而警員執行攔停違規車輛時所
    站位置，係在市○○道面向延吉街口方向（西向東）之紅綠
    燈，依警員所在位置及距離，應只能見到對向號誌燈，並不
    易正確判別異議人過紅綠燈時是紅燈還是綠燈，警員認知非
    無誤差可能，況且警員亦未提出相關證據佐證異議人確實有
    違規行為，舉發顯有不實，原處分機關遽以裁罰，顯有違誤
    ，爰依法聲明異議，請求撤銷原處分。
三、按汽車（包括機器腳踏車）駕駛人，行經有燈光號誌管制之
    交岔路口闖紅燈者，處1800元以上5400元以下罰鍰，並應記
    違規點數3點，道路交通管理處罰條例第53條第1 項、第63
    條第1 項第3 款定有明文。經查：
（一）異議人於97年3 月26日6 時20分許，騎乘上開重型機車，
      行經臺北市市○○道○ 段與延吉街口之事實，為異議人所
      不否認，且與證人即舉發本件違規事件之員警乙○○於本
      院審理時證述情節相符，堪認屬實。
（二）異議人雖執前詞置辯，惟據證人乙○○於本院審理時到庭
      具結證稱：伊當天在臺北市市○○道、延吉街口負責執行
      4 時至8 時之一般路檢勤務，進行可疑人、車盤查及違規
      取締，當時市○○道是紅燈，異議人車速不快，本來以為
      異議人會停止，卻又慢慢騎過來，伊覺得很奇怪，等到異
      議人騎到盤查點才把他攔停，當時伊站在市○○道上，站
      立位置距離市○○道的紅綠燈約50至80公尺，所看號誌燈
      也是市○○道西往東方向的號誌燈，伊有注意看異議人騎
      乘之重型機車車輪越過地上停止線時市○○道的燈號依然
      是紅燈，因為伊認為闖紅燈會嚴重影響交通跟其他人的安
      全，所以再取締違規左轉、右轉，會在燈號轉換之後在等
      5 、6 秒給個緩衝期才取締，但是闖紅燈只要燈號轉換就
      會取締等語，核與異議人到庭亦自承當日確有行經前開地
      點，並在該處為警攔車取締等語相符，足認證人乙○○前
      述攔停異議人之過程，應屬實在。衡情證人乙○○乃依法
      執勤之員警，與異議人素昧平生，並無仇隙嫌怨，其於執
      行交通勤務過程中，應無任意為不實舉發之可能，且其經
      本院傳訊到庭具結作證，亦無甘冒偽證罪責而故意誣陷異
      議人之理，所述應可採信。
（三）本件道路交通違規時間係在97年3 月26日6 時20分許，且
      當時與異議人同向沿市○○道行駛之車輛很少，機車包括
      異議人所騎乘者約3 、4 部，異議人前方有3 、4 部在停
      等紅燈，沒有汽車等情，亦為異議人於本院審理中自承在
      卷。故證人乙○○應是在白天、客觀外在環境視線狀況良
      好之情形下，近距離目擊異議人交通違規之情，且其身為
      執行交通勤務專業警察人員，平時應有多次處理類似情形
      之經驗，亦不致發生誤認及誤記之危險。又交通勤務警察
      或依法令執行交通稽查任務人員，開單舉發違反道路交通
      管理處罰條例所列之違規事實，經公路主管機關或警察機
      關所為之裁決處罰，本質上為行政處分，係公務員基於職
      務上權力，依法就特定之具體事件所為，並具有公法上效
      果之單方行政行為。根據公務員為公法上行為具有公信力
      之原則，該行政處分當可被推定為真正，且其據以依法處
      分之事實認定，亦應可推定為正確無誤，故本此公信原則
      ，立法者乃賦予行政機關違反道路交通事件統一裁罰基準
      及處理細則等相關規定，使交通勤務警察或依法令執行交
      通稽查任務人員得當機處分，以達成維護交通秩序及公共
      安全之行政目的。而異議人於此並未就該執勤員警之舉發
      是否有誤提出相關證據以供調查，本院亦查無任何證據足
      資證明其有捏造事實違法取締之情事，則本件掣單員警即
      證人乙○○本其維護交通秩序、安全職責所為之舉發，自
      應受到合法、正確之推定。再本件異議人駕車行經有燈光
      號誌管制之交岔路口闖紅燈之違規行為，如有監視錄影器
      錄影或拍照存證之物證資料，固可免除不必要之爭議，然
      員警執行交通勤務，依法並未要求就任何違規事項均必須
      錄影或拍照存證，此觀道路交通管理處罰條例第7 條之2
      亦規定在當場不能或不宜攔截舉發之情況下，可逕行舉發
      之意旨即明，且因此等違規情事均發生於一剎那之間，除
      非恰有錄影設備或得拍攝快速移動畫面之照相設備，否則
      要求值勤警員或舉發機關需緊急錄影或拍照後以此為證，
      未免與執行勤務之實況相悖，並難以實行，故於因無法及
      時攝影取證之情況下，如無其他證據顯示舉發員警有誤認
      或故意構陷之情事時，尚難以舉發員警無法提出其他證據
      佐證，即認其所述不可採信，否則該未裝設科學儀器之路
      段，豈非陷入駕駛人得任意違規之狀態，自非妥適；而本
      件異議人上開違規行為，已據證人乙○○於本院審理中結
      證明確，異議人於此亦未能提出證人有誤認或故意構陷之
      具體事證，是縱裁決機關僅能由舉發員警證明異議人之違
      規行為，而未能提出照片或其他證據證明，亦難認其未盡
      舉證責任，而遽認裁決機關之處分為不當，是異議人指稱
      並無證據證明其有上開交通違規行為云云，亦殊不足採。
      是以，異議人上開辯詞均無足據以為有利異議人之認定。
      本件事證明確，異議人確有前開違規行為，洵堪認定。
四、綜上所述，異議人有上開違規情形，事證明確，原處分機關
    依道路交通管理處罰條例第53條第1 項、第63條第1 項第3
    款之規定，裁處罰鍰1800元，並記違規點數3 點，核無違誤
    ，裁量亦稱妥適。本件異議為無理由，應予駁回。
五、據上論斷，應依道路交通案件處理法第19條，裁定如主文。
中    華    民    國    97    年    9     月    10    日
                    交通法庭    法  官  陳思睿
以上正本證明與原本無異。
如不服本裁定，應於收受送達後5 日內向本院提出抗告狀（應附
繕本）。
中    華    民    國    97    年    9     月    10    日
                                書記官  何慧娟


司法院資訊處製作；財團法人民間司法改革基金會備份。
